【裁判字號】    91,簡上,306
【裁判日期】    920326
【裁判案由】    電子遊戲場業管理條例
【裁判全文】
臺灣板橋地方法院刑事判決                        九十一年度簡上字第三六號
    上訴人  即
    被      告  甲○○
右列上訴人因違反電子遊戲場業管理條例案件，不服本院九十一年度重簡字第一一八
三號中華民國九十一年十月二十一日第一審判決（聲請簡易判決處刑案號：九十一年
度偵字第一三五八三號），提起上訴，本院管轄之第二審合議庭判決如左：
    主  文
上訴駁回。
    事  實
一、甲○○曾於民國八十八年間因賭博案件，經本院以八十八年度重簡字第三四二號
    判決判處罰金一千二百元確定，於八十八年七月二十八日執行完畢，詎仍不知悔
    改，明知未依電子遊戲場業管理條例之規定辦理營利事業登記者，不得經營電子
    遊戲場業，竟基於經營電子遊戲場業之犯意，於九十一年七月二十二日晚上七時
    許起，在臺北縣三重市○○路○段一六二巷永福公園夜市前，以流動攤販之方式
    ，擅自擺設利用電子操縱以顯示聲光影像、動作之電子遊戲機具「紅螞蟻彈珠台
    」二十二台，並插電營業以供不特定之顧客投幣把玩娛樂而經營電子遊戲場業，
    嗣於同日晚上七時三十分至八時間（原審判決誤載為二十二時許），為警當場查
    獲，並扣得上開電子遊戲機具二十二台（含ＩＣ板二十二片）。
二、案經臺北縣政府警察局三重分局報請臺灣板橋地方法院檢察署檢察官偵查並聲請
    簡易判決處刑。
    理  由
一、訊據上訴人即被告承認於右揭時、地擺設電子遊戲機具「紅螞蟻彈珠台」二十二
    台而欲以營業之事實，惟矢口否認有何違反電子遊戲場業管理條例犯行，辯稱伊
    在警方到達前雖已擺好二十二台機台，但沒有插電，且伊所準備之機具，為玩一
    次僅一元之彈珠台，是否符合電子遊戲場業管理條例所認定之電玩，尚非無疑，
    再者伊不知道於夜市擺設該項機具需要營業執照云云。經查：
（一）扣案之「紅螞蟻彈珠台」二十二台即俗稱之「彈珠台」，係投幣後操縱彈珠發
      射，利用電子感應，視彈珠之落點給予獎勵或分數，屬電子遊戲場業管理條例
      第四條第一項所規定之電子遊戲機，有經濟部九十一年十一月二十六日經商字
      第○九一○○二七一九二○號函及臺北縣政府九十一年十二月五日北府建商字
      第○九一○六九一二一二號函各乙紙附卷可按，是被告所擺設之前開機具，均
      屬電子遊戲場業管理條例第四條第一項所規定之電子遊戲機無訛。
（二）又被告於九十一年七月二十二日晚上七時三十分至八時間為警查獲前，上開機
      具均已插電之事實，業據證人王金萬即查獲員警於本院審理時結證屬實，其證
      稱「（問：幾點到現場查獲的？）晚上七點多」、「（問：當時查獲的經過如
      何？）在夜市前面，當時有好幾攤，有插電營業，我們先照相，當時負責人在
      現場，我們表明身分，要負責人出示證件，查獲後請負責人到派出所製作筆錄
      」、「（問：被告的攤位有無插電？）有插電」、「（問：到現場查獲的時間
      到底是幾點？）晚上七點半過後」（參見本院九十二年一月二十二日訊問筆錄
      ），並有現場照片二幀附卷可稽，復有前開電子遊戲機具「紅螞蟻彈珠台」二
      十二台（含ＩＣ板二十二片）扣案足證。而被告自承係自同日晚上七時許擺妥
      前開二十二台機台，且有營業之意圖（詳本院九十二年三月十二日審判筆錄、
      本院九十二年一月八日訊問筆錄），且該機台均已插電，即視為開始營業，則
      顧客見狀當可自由把玩，縱斯時尚無顧客把玩，然上述機具於營業時間插電運
      作已然處於營業之狀態，殆無疑義。
（三）再者，電子遊戲場業管理條例係於八十九年二月三日經總統府以總統華總一義
      字第八九○○○三九○○號令公布制定全文三十九條，而於同年月六日施行，
      依據該條例第四條規定，無論係擺設經營益智類、鋼珠類或娛樂類之電子遊戲
      機供不特定人把玩，均屬於經營電子遊戲場之業務，而應辦理該種業務之營利
      事業登記，未依該條例規定辦理營利事業登記者，依據同條例第十五條規定，
      不得經營電子遊戲場業。而該條例係政府為維護社會安寧、善良風俗、公共安
      全及國民身心健康，始制定，藉以管理電子遊戲場業，是以，上述條例對於電
      子遊戲場業之營業場所，有應距離國民中、小學．．．等機構五十公尺以上之
      規定。又如有犯組織犯罪防制條例等罪，經有罪判決確定等人，均不得充電子
      遊戲場業之負責人或營業場所管理人等等，凡此均為達成立法目的之規定，亦
      為經營電子遊戲場業有別於一般營利事業之特殊規定，因而該條例除於第十條
      第一項前段明定：「經營電子遊戲場業，應依公司法或商業登記法辦理公司或
      商業登記」外，更於同條例第十五條明定：「未依本條例規定辦理營利事業登
      記者，不得經營電子遊戲場業」，從上揭規定可知，縱符合公司法或商業登記
      法之規定而經合法成立之公司或商業，然凡未符合該條例之規定，依該條例規
      定辦理營利事業登記者，均不得經營電子遊戲場業。至於商業登記法第四條所
      謂一般小規模商業或非屬營利事業登記管理規則及所得稅法所規範之營利事業
      ，縱可經營其他非違法之商業，亦不得經營電子遊戲場業，自毋庸待言，此觀
      同條例第十六條所定「非電子遊戲場業之其他營利事業，不得就其營業場所，
      供他人設置電子遊戲機營業」之規定，更屬明確。故而，不論是否為小規模商
      業，有無固定營業場所，或是否屬營利事業登記管理規則及所得稅法所規範之
      營利事業，凡未經電子遊戲場業管理條例規定辦理營利事業登記者，均不得經
      營電子遊戲場業。職是，雖被告係以流動攤販之方式，擺設前開電子遊戲機具
      二十二台，惟仍應依電子遊戲場業管理條例之規定，辦理營利事業登記證，復
      殆無疑。從而，被告係自上開條例公布施行後之九十一年七月二十二日晚上七
      時許起，開始擺設前開電子遊戲機具二十二台供不特定人把玩而經營電子遊戲
      場之業務，而其於經營前，並未向主管機關申請經營電子遊戲場業務之營利事
      業登記，即擅自擺設，亦為其所自承（詳偵查卷第十四頁反面、本院九十二年
      行十二日審判筆錄），是以，被告所為，已違反該條例之規定甚明，自不得以
      其係流動攤販，且不知需辦理營利事業登記證等理由，即免除其刑責。
    綜上，被告上開辯解，顯係卸責之詞，不足採信。本件事證明確，其犯行洵堪認
    定。
二、按經營電子遊戲場業，應依公司法或商業登記法辦理公司或商業登記，未依電子
    遊戲場業管理條例規定辦理營利事業登記者，不得經營電子遊戲場業，電子遊戲
    場業管理條例第十條第一項前段、第十五條分別有明文。上訴人即被告經營電子
    遊戲場業，未依上開規定辦理營利事業登記，核其所為係犯同條例第二十二條之
    違反未依電子遊戲場業管理條例規定辦理營利事業登記罪。原審援引電子遊戲場
    業管理條例第二十二條，刑法第十一條前段、第四十一條第一項前段、第三十八
    條第一項第二款，罰金罰鍰提高標準條例第二條之規定，判處上訴人即被告拘役
    五十九日，並諭知易科罰金之折算標準，其判決認事用法，俱無違誤，量刑亦甚
    妥適，上訴人猶執前詞，而指摘原審判決不當，為無理由，應予駁回。
據上論斷，應依刑事訴訟法第四百五十五條之一第一項、第三項、第三百六十八條，
判決如主文。
本案經檢察官朱帥俊到庭執行職務。
中      華      民      國      九十二      年    三    月    二十六    日
                                  臺灣板橋地方法院刑事第三庭
                                    審判長法  官  鄭  水  銓
                                          法  官  蕭  一  弘
                                          法  官  李  幼  妃
右正本證明與原本無異。
不得上訴。
                                          書記官  強  梅  芳
中      華      民      國      九十二      年    三    月    二十八    日
附錄本案論罪科刑法條全文
電子遊戲場業管理條例第二十二條：
違反第十五條規定者，處行為人一年以下有期徒刑、拘役或科或併科新臺幣五十萬元
以上二百五十萬元以下罰金。


司法院資訊處製作；財團法人民間司法改革基金會備份。
